臺灣高雄地方法院民事裁定
108年度消債更字第273號
聲  請  人  葉建國  
0000000000000000

0000000000000000

代  理  人  楊林澂律師
上列當事人因消費者債務清理事件聲請更生，本院裁定如下：
    主  文
聲請人葉建國自中華民國一百零八年十月二十九日下午四時起開
始更生程序。
命司法事務官進行本件更生程序。
    理  由
一、聲請意旨略以：伊無力清償債務，曾向本院聲請前置調解但
    不成立，爰聲請准予更生等語。
二、按債務人不能清償債務或有不能清償之虞者，得依本條例所
    定更生或清算程序，清理其債務。債務人無擔保或無優先權
    之本金及利息債務總額未逾新臺幣（下同）12,000,000元者
    ，於法院裁定開始清算程序或宣告破產前，得向法院聲請更
    生。法院開始更生程序之裁定，應載明其年、月、日、時，
    並即時發生效力。法院裁定開始更生或清算程序後，得命司
    法事務官進行更生或清算程序，必要時得選任律師、會計師
    或其他適當之自然人或法人一人為監督人或管理人。消費者
    債務清理條例（下稱本條例）第3 條、第42條第1 項、第45
    條第1 項及第16條第1 項分別定有明文。
三、經查：
㈠、聲請人前於民國108年6月18日提出債權人清冊，向本院聲請
    調解債務清償方案，經本院108年度司消債調字第304號受理
    ，於108年7月1日調解不成立，聲請人於同日以言詞聲請更
    生等情，業經本院依職權調閱上開調解卷宗核閱無訛。
㈡、聲請人於106年度及107年度均無申報所得，名下有1990年出
    廠車輛1部，惟車輛業於108年8月14日報廢，另聲請人母親
    葉陳碧愛（103年11月1日歿）名下有土地1筆、房屋2筆（其
    上均未設定抵押權），現值共計新台幣（下同）209,400元
    ，含聲請人在內之繼承人共5人尚未辦理繼承登記，而聲請
    人繼承之應有部分現值為41,900元（計算式：209,400÷5＝41
    ,900），雖有全球人壽保單，惟無解約金，於三商美邦人壽
    則無保單；又聲請人罹糖尿病、高血壓、高血脂，自陳101
    年1月起於配偶經營之七美小吃店幫忙清潔環境、招呼客人
    、協助烹調餐點，未固定領取薪資，僅手頭需錢花用時向配
    偶拿取幾百至千元不等作為零用錢，配偶每月給付之零用錢
    約12,000元，106年時雖列中低收入戶，惟未領取任何補助
    或給付，成年子女亦未給付扶養費等情，有財政部高雄國稅
    局106年至107年綜合所得稅各類所得資料清單及財產歸屬資
    料清單【本院108年度司消債調字第304號卷（下稱調卷）第
    12至14頁】、財產及收入狀況說明書（調卷第6頁）、債權
    人清冊（本案卷第59至60頁）、戶籍謄本（調卷第4至5頁）
    、勞工保險被保險人投保資料表（調卷第16頁）、個人商業
    保險查詢結果表（本案卷第49頁）、財團法人金融聯合徵信
    中心前置協商專用債權人清冊（調卷第9至11頁）、信用報
    告（本案卷第32至35頁）、高雄市政府社會局函（本案卷第
    25頁）、高雄市政府都市發展局函（本案卷第26頁）、勞動
    部勞工保險局函（本案卷第24頁）、高雄市政府原住民事務
    委員會函（本案卷第51頁、汽車新領牌照登記書暨車輛異動
    登記書（本案卷第47頁）、遺產稅財產參考清單（調卷第18
    頁）、屏東縣枋寮地政事務所函（本案卷第27至29頁）、繼
    承系統表（本案卷第42頁）、收入切結書（調卷第15頁）、
    工作地點照片（本案卷第36至37頁）、義大醫院診斷證明書
    （本案卷第50頁）、存簿（本案卷第43至44頁）、三商美邦
    人壽保險股份有限公司函（本案卷第78頁）、全球人壽保險
    股份有限公司函（本案卷第79至80頁）。則在別無其他資料
    可認聲請人有其他收入之情形下，以其自陳每月收入12,000
    元核算現在償債能力之基礎，堪認妥適。
㈢、關於聲請人個人日常必要支出部分，按債務人必要生活費用
    ，以最近一年衛生福利部或直轄市政府所公告當地區每人每
    月最低生活費一點二倍定之，本條例第64條之2第1項定有明
    文。本院參酌衛福部社會司所公告108年度高雄市最低生活
    費為13,099元，則聲請人每月最低生活所必需除有特殊情形
    並有證據證明者外，自宜以此之1.2倍即15,719元為度，始
    得認係必要支出。又聲請人陳稱108年7月31日前於配偶承租
    之房屋居住，每月租金加計管理費共7,000元，108年8月1日
    起於子女承租房屋居住，每月租金及管理費共10,000元，租
    金均由配偶支付，客觀上無房屋費用支出，故於計算聲請人
    個人每月必要生活費時，即應自前開已包括聲請人居住費用
    在內之每月最低生活費用中，扣除相當於房租支出所佔比例
    （大約為24.36％）。依此計算結果，聲請人每月之必要生活
    費應以11,890元為準【計算式：15,719－（15,719×24.36%）
    ＝11,890】。聲請人主張每月必要支出約9,828元，低於本院
    計算之基準，尚屬合理。
㈣、承上，聲請人目前每月收入12,000元，扣除個人必要支出9,8
    28元後，剩餘2,172元，而聲請人目前負債總額為8,967,452
    元（調卷第35頁、第38至39頁、第46至60頁、第66至75頁、
    第77至80頁、第83至91頁、本案卷第61至77頁，包括：台北
    富邦銀行、國泰世華銀行、聯邦銀行、遠東銀行、玉山銀行
    、凱基銀行、台新銀行、台灣銀行、高雄銀行、第一金融資
    產管理股份有限公司、新光行銷股份有限公司、滙誠第二資
    產管理股份有限公司、台灣金聯資產管理股份有限公司、新
    加坡商艾星國際有限公司台灣分公司、良京實業股份有限公
    司），聲請人名下未辦繼承登記房地之現值41,900元後，以
    每月所餘逐年清償，至少須約342年【計算式：（8,967,452
    －41,900）÷2,172÷12≒342】始能清償完畢，應認其已不能清
    償債務。此外，聲請人無擔保或無優先權之債務總額未逾12
    ,000,000元，且無本條例第6條第3項、第8條或第46條各款
    所定駁回更生聲請之事由存在。則聲請人聲請更生為有理由
    ，應予准許，爰命司法事務官進行本件更生程序。
四、依本條例第11條第1 項、第45條第1 項、第16條第1 項，裁
    定如主文。
中　　華　　民　　國　 108　　年　　10　　月　　29　　日
              　　民事庭　　法　　　官　賴寶合
以上正本係照原本作成。
本裁定不得抗告。
中　　華　　民　　國　 108　　年　　10　　月　　29　　日
  　                        書記官　胡美儀